臺灣新北地方法院民事裁定
110年度消債更字第501號
聲  請  人  高瑞生  

上列當事人因消費者債務清理事件聲請更生，本院裁定如下：
    主  文
聲請駁回。
聲請費用由聲請人負擔。
    理  由
一、按本條例所稱消費者，指五年內未從事營業活動或從事小規
    模營業活動之自然人。前項小規模營業指營業額平均每月新
    臺幣二十萬元以下者。前項所定數額，司法院得因情勢需要
    ，以命令增減之。債務人不能清償債務或有不能清償之虞者
    ，得依本條例所定更生或清算程序，清理其債務。債務人對
    於金融機構負債務者，在聲請更生或清算前，應向最大債權
    金融機構請求協商債務清償方案，或向其住、居所地之法院
    或鄉、鎮、市、區調解委員會聲請債務清理之調解；協商或
    調解成立者，債務人不得聲請更生或清算。但因不可歸責於
    己之事由，致履行有困難者，不在此限；本條例施行前，債
    務人依金融主管機關協調成立之中華民國銀行公會會員，辦
    理消費金融案件無擔保債務協商機制與金融機構成立之協商
    ，準用前二項之規定；債務人於法院調解不成立之日起二十
    日內，聲請更生或清算者，以其調解之聲請，視為更生或清
    算之聲請，不另徵收聲請費；債務人於調解期日到場而調解
    不成立，得當場於法院書記官前，以言詞為前項更生或清算
    之聲請；聲請更生或清算不合程式或不備其他要件者，法院
    應以裁定駁回之。但其情形可以補正者，法院應定期間先命
    補正，消費者債務清理條例（下稱消債條例）第2 條、第3 
    條、第151 條第1 、7 、9 項、第153 條之1 第2 、3 項、
    第8 條分別定有明文。至於債務人之清償能力，則包括財產
    、信用及勞力（技術），並不以財產為限，必須三者總合加
    以判斷仍不足以清償債務，始謂欠缺清償能力而成為不能清
    償（司法院民事廳消債條例法律問題研審小組意見參照）。
    次按債務人聲請更生時，應提出財產及收入狀況說明書及其
    債權人、債務人清冊；第一項財產及收入狀況說明書，應表
    明下列事項，並提出證明文件：(一)財產目錄，並其性質及
    所在地。(二)最近五年是否從事營業活動及平均每月營業額
    。(三)收入及必要支出之數額、原因及種類。(四)依法應受
    債務人扶養之人，消債條例第43條第1 項、第6 項亦有明文
    ，俾利法院判斷是否具備更生之原因，以決定是否裁定開始
    更生程序。而法院認為必要時，得定期命債務人據實報告更
    生聲請前2 年內財產變動之狀況，並對於前條所定事項補充
    陳述、提出關係文件或為其他必要之調查，消債條例第44條
    亦有明定。參其立法理由為債務人於更生聲請前之財產變動
    狀況，足以影響其清償能力及更生方案之履行，法院受理更
    生聲請時，如認為必要，自得命債務人據實報告，供作法院
    是否裁定開始更生程序之參考。又更生之聲請有下列情形之
    一者，應駁回之：債務人經法院通知，無正當理由而不到場
    ，或到場而故意不為真實之陳述，或無正當理由拒絕提出關
    係文件或為財產變動狀況之報告，消債條例第46條第3 款亦
    有明文。其立法意旨為更生程序係為保護有更生誠意之債務
    人而設，債務人聲請更生須具備重建經濟生活之誠意，就程
    序簡速進行有協力義務，違反而不為真實陳述，或無正當理
    由拒絕提出關係文件或為財產變動之狀況報告者，債權人可
    能因此遭受不測損害，而所謂不為真實陳述，包括消極不為
    陳述及積極為虛偽陳述，債務人如不配合法院而為協力行為
    等，即足認其欠缺清理債務之誠意，且無聲請更生之真意，
    自無加以保護之必要。　　　
二、本件聲請意旨略以：聲請人即債務人因工作關係租屋，故住
    所地與戶籍地嘉義縣不一致。於聲請更生前5 年內並未從事
    營業活動。債務總金額為新臺幣（下同）242 萬1,767 元。
    有不能清償債務之情事。因對於金融機構負債務，向其住、
    居所地之法院聲請債務清理之調解，於民國110 年10月16日
    調解不成立。又聲請人無擔保或無優先權本金及利息之債務
    總額未逾1,200 萬元，復未經法院裁定開始清算程序或宣告
    破產，爰向本院聲請更生等語。　　　　
三、經查：
(一)本件聲請人前於110 年8 月6 日提出財產及收入狀況說明書
    及其債權人清冊、債務人清冊向本院聲請債務清理之調解，
    主張聲請前2 年收入為110 年4 至6 月外包臨工薪資，時薪
    180 元，分別為2 萬1,420 元、2 萬1,060 元及2 萬1,060
    元；個人必要支出為依110 年度臺灣省最低生活費計算為每
    月1 萬8,720 元，並提出每月還款2,400 元之還款計畫。聲
    請人於110 年11月4 日仍提出如上財產及收入狀況說明書（
    見本院卷第10頁）及其債權人清冊、債務人清冊具狀聲請更
    生。　　
(二)嗣經本院命聲請人補正不能清償債務之證明文件、聲請更生
    前2 年內財產變動狀況（包含有償、無償行為所生變動）、
    聲請前2 年收入（含贍養費、獎金、津貼、保險給付、政府
    補助金或其他收入款項等）及必要支出（依施行細則第21條
    之1 規定，必要支出不含娛樂及商業保險）之數額、原因及
    種類，並應提出證明文件。如完整薪資單及轉帳明細等。如
    房屋租約及繳交房租之相關證明，並說明租屋處面積、房間
    數、同住人員之關係、人數等。倘聲請人主張確實支出如消
    債條例第64條之2 規定之認定標準，請釋明以聲請人所述收
    入，何以負擔所陳支出？或請釋明無需負擔必要生活費用之
    一部或全部。如聲請人受第三人穩定資助或有其他特殊情事
    ，無須負擔自己或受其扶養者之必要生活費用一部或全部，
    如寄居親友家中，並無房租、水電或衣食支出。倘有更正，
    並應提出更正後之財產及收入狀況說明書等必要關係文件。
(三)聲請人於110 年12月7 日以陳報狀提出更正後之財產及收入
    狀況說明書，陳稱其於108 年8 月至109 年12月間任職私人
    保養場外包臨工，月薪領現1 萬8,000 元。110 年1 月至今
    任職鉅超汽車有限公司外包臨工；聲請前2 年必要支出則為
    伙食費每月約1 萬800 元、行動電話每月平均900 元、租金
    每月5,500 元、電費每月平均520 元、日常用品每月平均1,
    000 元，合計每月1 萬8,720 元（見本院卷第23頁、第29至
    30頁）。聲請人並未提出完整收入、支出證明文件以實其說
    ，已難遽認為真實。遑論，依聲請人稱自108 年8 月至109 
    年12月間收入僅月薪1 萬8,000 元，如何負擔此期間每月支
    出1 萬8,720 元，聲請人亦未依命說明，衡情亦難謂為真實
    。
(四)至聲請人於111 年1 月6 日到庭陳述意見後，主張其於108 
    年8 月至109 年12月間沒有固定雇主，今年1 月開始薪水變
    成2 萬4,000 元，可以證明聲請前2 年至今支出1 萬8,720 
    元等語，並於111 年1 月12日提出部分單據並更新支出附表
    ，即伙食費每月1 萬500 元、行動電話每月平均約1,120 元
    、油資每月平均600 元、房租每月5,500 元、水電費每月平
    均約400 元、日常用品每月平均600 元，合計每月1 萬8,72
    0 元（見本院卷第47、48頁）。聲請人既始終未依命提出完
    整收入、支出證明文件等必要關係文件，而本院依職權查詢
    結果，1 年前彰化縣汽車保養廠洗車、打蠟臨時工已日領1,
    000 元；而桃園市、臺南市汽車保養廠無學經歷要求之學徒
    ，現月薪皆已至少2 萬5,250 元，且皆有勞健保等法定及其
    他福利，聲請人主張其於108 年8 月至109 年12月間每任雇
    主皆給予月薪1 萬8,000 元之待遇，衡情顯難認為可採。又
    聲請人主張為其必要支出部分，亦因聲請人未提出完整證明
    文件，證明其於聲請前2 年有支出超過消債條例第64條之2 
    規定認定標準之必要，亦難謂為真實。是聲請人顯未配合法
    院為協力行為，俾利本院判斷是否具備更生之原因，且債權
    人可能因此遭受不測損害，亦有害程序之簡速進行，堪認聲
    請人欠缺清理債務之誠意，且無聲請更生之真意，應無保護
    之必要，其聲請更生，自與法無據。
四、揆諸首揭法文，聲請人既不配合法院為協力行為，有害程序
    之簡速進行，債權人可能受有不測損害，對其失之公平，應
    已足認聲請人欠缺清理債務之誠意，且無聲請更生之真意，
    已無加以保護之必要。從而，本件更生之聲請既有消債條例
    第46條第3 款規定之情形，且上開欠缺又屬無從補正，自應
    駁回聲請人之聲請，爰裁定如主文。
五、至於所繳納郵務送達費3,870 元，則待本件更生聲請事件確
    定後，如尚有剩餘郵資餘額，再予檢還聲請人，附此敘明。
中　　華　　民　　國　 111　　年　　 1　　月　　21　　日
                  民事第六庭    法　官　黃信滿
以上正本係照原本作成。
如不服本裁定，應於裁定送達後10日內，以書狀向本院提出抗告
，並繳納抗告費新臺幣1,000元。
中　　華　　民　　國　 111　　年　　 1　　月　　21　　日
               　　　　　　　　 書記官　黃曉妏